【裁判字號】    97,上更(一),449
【裁判日期】    971118
【裁判案由】    毒品危害防制條例
【裁判全文】
臺灣高等法院刑事判決             97年度上更(一)字第449號
上  訴  人  臺灣板橋地方法院檢察署檢察官
上  訴  人
即  被  告  甲○○
                    （現另案於臺灣雲林監獄執行中）
選任辯護人  鄭成東律師
被      告  乙○○
選任辯護人  楊貴森律師
上列上訴人等因被告等違反毒品危害防制條例案件，不服臺灣板
橋地方法院96年度訴字第783號，中華民國96年9月27日第一審判
決（起訴案號：臺灣板橋地方法院檢察署96年度偵字第3586、35
87號），提起上訴，經最高法院發回更審，本院判決如下：
    主  文
原判決關於甲○○販賣第一、二級毒品予「義德」部分；甲○○
與乙○○販賣第二級毒品予「大偉」、「柱哥」、「小老鼠」部
分；甲○○及乙○○定執行刑部分均撤銷。
甲○○販賣第一級毒品，累犯，處有期徒刑拾陸年。扣案海洛因
（驗餘淨重共計壹佰貳拾壹點玖捌公克）沒收銷燬之。扣案之前
揭海洛因外包裝袋陸個、電子秤壹台、分裝杓貳支、分裝袋貳包
均沒收。未扣案之販賣毒品所得新台幣壹拾伍萬伍仟元沒收之，
如全部或一部不能沒收時，以其財產抵償之；又共同販賣第二級
毒品，累犯，處有期徒刑肆年。扣案之甲基安非他命（驗餘淨重
共計捌點伍捌肆公克）沒收銷燬之。扣案之前揭甲基安非他命外
包裝袋貳個、電子秤臺台、分裝杓貳支、分裝袋貳包均沒收。未
扣案之行動電話壹支（含門號0000000000之SIM卡壹張）沒收之
，如全部或一部不能沒收時，追徵其價額或以其財產抵償之。未
扣案之販賣毒品所得萬元，應與乙○○連帶沒收之，如全部或
一部不能沒收時，以其財產抵償之；又共同販賣第二級毒品，累
犯，處有期徒刑肆年陸月。扣案之甲基安非他命（驗餘淨重共計
捌點伍捌肆公克）沒收銷燬之。扣案之前揭甲基安非他命外包裝
袋貳個、電子秤臺台、分裝杓貳支、分裝袋貳包均沒收。未扣案
之行動電話壹支（含門號0000000000之SIM卡壹張）沒收之，如
全部或一部不能沒收時，追徵其價額或以其財產抵償之。未扣案
之販賣毒品所得伍萬陸仟元，應與乙○○連帶沒收之，如全部或
一部不能沒收時，以其財產抵償之；又共同販賣第二級毒品，累
犯，處有期徒刑肆年陸月。扣案之甲基安非他命（驗餘淨重共計
捌點伍捌肆公克）沒收銷燬之。扣案之前揭甲基安非他命外包裝
袋貳個、電子秤臺台、分裝杓貳支、分裝袋貳包均沒收。未扣案
之行動電話壹支（含門號0000000000之SIM卡壹張）沒收之，如
全部或一部不能沒收時，追徵其價額或以其財產抵償之。未扣案
之販賣毒品所得陸萬元，應與乙○○連帶沒收之，如全部或一部
不能沒收時，以其財產抵償之。應執行有期徒刑貳拾貳年。扣案
海洛因（驗餘淨重共計壹佰貳拾壹點玖捌公克）、甲基安非他命
（驗餘淨重共計捌點伍捌肆公克）沒收銷燬之。扣案之前揭海洛
因外包裝袋陸個、前揭甲基安非他命外包裝袋貳個、電子秤壹台
、分裝杓貳支、分裝袋貳包均沒收。未扣案之行動電話壹支（含
門號0000000000之SIM卡壹張）沒收之，如全部或一部不能沒收
時，追徵其價額或以其財產抵償之。未扣案之販賣毒品所得新台
幣壹拾伍萬伍仟元沒收之、未扣案之販賣毒品所得新台幣壹拾肆
萬陸仟元應與乙○○連帶沒收之，如全部或一部不能沒收時，均
以其財產抵償之。
乙○○共同販賣第二級毒品，處有期徒刑參年陸月。扣案甲基安
非他命（驗餘淨重共計捌點伍捌肆公克）沒收銷毀之。扣案之前
開甲基安非他命外包裝袋貳個、電子秤壹台、分裝杓貳枝、分裝
袋貳包均沒收。未扣案之行動電話壹支（含門號0000000000之SI
M卡壹張）沒收之，如全部或一部不能沒收時，追徵其價額或以
其財產抵償之。未扣案之販賣毒品所得萬元，應與甲○○連帶
沒收之，如全部或一部不能沒收時，以其財產抵償之；又共同販
賣第二級毒品，處有期徒刑參年柒月。扣案之甲基安非他命（驗
餘淨重共計捌點伍捌肆公克）沒收銷燬之。扣案之前揭甲基安非
他命外包裝袋貳個、電子秤臺台、分裝杓貳支、分裝袋貳包均沒
收。未扣案之行動電話壹支（含門號0000000000之SIM卡壹張）
沒收之，如全部或一部不能沒收時，追徵其價額或以其財產抵償
之。未扣案之販賣毒品所得伍萬陸仟元，應與甲○○連帶沒收之
，如全部或一部不能沒收時，以其財產抵償之；又共同販賣第二
級毒品，處有期徒刑參年捌月。扣案之甲基安非他命（驗餘淨重
共計捌點伍捌肆公克）沒收銷燬之。扣案之前揭甲基安非他命外
包裝袋貳個、電子秤臺台、分裝杓貳支、分裝袋貳包均沒收。未
扣案之行動電話壹支（含門號0000000000之SIM卡壹張）沒收之
，如全部或一部不能沒收時，追徵其價額或以其財產抵償之。未
扣案之販賣毒品所得陸萬元，應與甲○○連帶沒收之，如全部或
一部不能沒收時，以其財產抵償之。應執行有期徒刑陸年拾月。
扣案之甲基安非他命（驗餘淨重共計捌點伍捌肆公克）沒收銷燬
之。扣案之前揭甲基安非他命外包裝袋貳個、電子秤壹台、分裝
杓貳支、分裝袋貳包均沒收。未扣案之行動電話壹支（含門號00
00000000之SIM卡壹張）沒收之，如全部或一部不能沒收時，追
徵其價額或以其財產抵償之。未扣案之販賣毒品所得新台幣壹拾
肆萬陸仟元，應與甲○○連帶沒收之，如全部或一部不能沒收時
，以其財產抵償之。
    事  實
一、甲○○（綽號「泰哥」）前因施用第一、二級毒品案件，經
    臺灣板橋地方法院以92年度訴字第599號判決分別判處有期
    徒刑8月、5月，並定執行刑為有期徒刑1年確定，於民國93
    年12月3日執行完畢。仍不知悔改，與乙○○為同居男女朋
    友關係，甲○○明知海洛因、甲基安非他命（起訴書誤載為
    安非他命）係中央主管機關明令公告禁止販賣之第一級、第
    二級毒品；乙○○明知甲基安非他命係中央主管機關公告禁
    止販賣之第二級毒品，甲○○或單獨基於販賣海洛因、甲基
    安非他命之營利意圖，或與郭金鈴共同基於意圖營利販賣甲
    基安非他命之犯意聯絡，先由甲○○於95年9月間向曹木圳
    購入大量之海洛因及甲基安非他命，除部分供己施用外，其
    餘毒品則由甲○○以乙○○申辦之0000000000行動電話門號
    ，做為其或乙○○與需購買毒品者交易時之聯絡工具，而由
    甲○○單獨販賣海洛因、甲基安非他命予姓名年籍不詳、綽
    號「義德」之成年男子1次；與乙○○共同販賣甲基安非他
    命予姓名年籍均不詳、綽號「大偉」、「柱哥」、「小老鼠
    」之成年男子各1次。其等販賣毒品之詳情如下：
  (一)「大偉」於95年10月15日凌晨1時42分許，以0000000000門
    號之行動電話撥打0000000000門號，向甲○○購買甲基安非
    他命，甲○○同意甲基安非他命以半兩新台幣（下同）3萬
    元之價格販售後，再由乙○○於同日凌晨2時17分許，在其
    與甲○○位於臺北縣新店市○○路60巷90弄21號住處，將甲
    基安非他命半兩交付予「大偉」，並以0000000000之行動電
    話門號聯繫「大偉」給付價金。
  (二)甲○○於95年10月25日上午11時34分許，在上揭新店市住處
    ，以0000000000行動電話撥打0000000000之門號，向「義德
    」兜售海洛因、甲基安非他命，待「義德」應邀前來上址，
    即以海洛因5錢95000元、甲基安非他命1兩60000元之價格販
    售予「義德」。
  (三)甲○○於95年11月10日晚間11時45分許前某時，先同意以5
    萬8千元之價格，出售甲基安非他命1兩予「柱哥」，嗣再由
    乙○○前往臺北縣中和市○○街某處，將甲基安非他命交予
    「柱哥」，並居中聯繫、轉達重量不足等問題。幾經周旋，
    甲○○與「柱哥」協議改以5萬6千元成交，並由乙○○向「
    柱哥」收取買賣價金。
  (四)甲○○於95年11月10日晚間11時58分許前某時，先同意以6
    萬元之對價，出售甲基安非他命1兩予「小老鼠」，再由乙
    ○○於95年11月10日晚間11時58分許，待「小老鼠」以0000
    0000000號行動電話撥打0000000000號門號通知後，乙○○
    即在其上揭新店市住處樓下，將甲基安非他命1兩交付予「
    小老鼠」，並收取價金。
二、嗣於96年1月28日下午3時30分許，為警在甲○○與乙○○另
    位於臺北縣三峽鎮○○路331之3號15樓租屋處執行搜索，而
    查扣甲○○所有供販賣所用之海洛因6包（合計淨重121.98
    公克，純度63.01%，純質淨重76.86公克）、甲基安非他命2
    包（毛重9.2公克、淨重8.6公克、取樣0.016公克，驗餘淨
    重8.584公克）、電子秤1台、分裝杓2枝、分裝袋2包（當日
    另扣得非販賣所用之吸食器1組），並於96年1月29日在臺北
    縣中和市○○路30號及其等位於臺北縣新店市上揭住處，扣
    得非販賣所用門號為0000000000、0000000000之行動電話2
    支（另扣得甲○○持有之制式槍彈部分，業經甲○○於本院
    前審撤回上訴確定；甲○○販賣第二級毒品予「若珍」部分
    ，業經最高法院以97年度台上字第3872號判決上訴駁回確定
    ；乙○○被訴販賣第二級毒品予「若珍」、販賣第一、二級
    毒品予「義德」部分，業經原審判決無罪，本院前審判決上
    訴駁回確定）。嗣甲○○經檢察官事先同意依證人保護法第
    14條第1項證人免責協商規定，於偵查中供述與本案販賣毒
    品有重要關係之待證事項及共犯乙○○之犯罪事證，因而使
    檢察官得以追訴乙○○。
三、案經臺灣板橋地方法院檢察署檢察官指揮臺北縣政府警察局
    中和分局偵查起訴。
    理  由
壹、程序方面：
一、上訴人即被告甲○○雖稱：伊遭警查獲時，身上帶的解毒藥
    被警員搜去，後來伊於偵訊時因毒癮發作，警察拿解毒藥給
    伊服用，致其受訊時精神不濟云云。惟證人即承辦員警賴宏
    達於原審證述：查獲當日並無發現除毒品以外之藥物，且未
    從甲○○身上搜得藥物，而甲○○接受訊問時間，係在第二
    天早上，精神狀況很好等語（原審卷第126頁正、反面）；
    證人即為被告甲○○製作筆錄之承辦員警陳宗賢亦於原審證
    稱：查獲之日晚間有讓甲○○休息，至第二天才訊問，故甲
    ○○精神很好等語（原審卷第127頁）。參酌被告甲○○於
    96年1月28日15時30分為警查獲後，同日19時3分警詢時確實
    拒絕夜間訊問，故員警至翌日即96年1月29日9時49分才開始
    詢問被告甲○○，亦有調查筆錄、解送人犯報告書記載之法
    定障礙事由在卷可佐（第3586號偵卷第5、7、9頁）。況且
    檢察官訊問時，係以開放性問題為之，由被告甲○○自行陳
    述其販賣海洛因、甲基安非他命之時間、地點、對象、數量
    、價格等細節始末，若非其親身經歷之事實，何能為此詳實
    之陳述？且被告甲○○於原審羈押訊問時亦供稱：「（在檢
    察官偵查時是否說得實在？）是，我願意交出二、三個大藥
    頭出來，表示我有真心認錯，可以減免我的刑期，如果我收
    押的話，那這些藥頭會警覺到，但是檢察官不相信我，要把
    我收押起來，請法官可以相信我，我已經承認我有販賣毒品
    的意圖，我是真的有心認錯。」、「我已經跟檢察官坦白犯
    行了，我是希望可以透過我，找出我的上游，以證人保護法
    來減輕我的刑期，請給我一次機會，我一定要找出我的上游
    ，我知道很多內幕，如果我被收押的話，我要找出上游的意
    思就毀掉了」等語（第108號聲羈卷第4、6頁）。其態度懇
    切，於遭聲請羈押之際，猶得推論如遭羈押將有驚動上手、
    妨礙犯罪偵查之虞，思慮清晰，毫無受藥物影響之跡。且其
    偵訊之自白亦與其於本院審理時之自白及事證相符（詳後述
    ），應認其於偵訊時意識清楚，並無提藥或精神不濟之狀況
    ，亦無遭受強暴、脅迫或其他不正取供之情形。是被告甲○
    ○上揭辯解無足採信，應認其偵訊筆錄具有證據能力。
二、證據能力之有無，不能單純以證人是否具結為斷。又受證人
    保護法保護之證人，既動用社會及司法資源予以特別保護，
    相對應加重其義務與責任，以維國家司法權之行使，乃於同
    法第19條規定：「依本法保護之證人，於案情有重要關係之
    事項，向該管公務員為虛偽陳述者，以偽證論，處1年以上7
    年以下有期徒刑」，不以供前或供述具結為處罰要件，且提
    高最低法定刑刑度，較刑法第168條之規定嚴厲，於此，其
    證人縱未令具結，實與已具結者無異，不得謂欠缺程序方面
    之法定要件遽謂其陳述無證據能力（最高法院93年度台上字
    第2241號判決參照）。查檢察官於訊問證人即被告甲○○，
    係先告知甲○○關於證人保護法第14條第1項之法律規定及
    減輕、免除其刑等法律效果，並詢問甲○○意見，甲○○亦
    表示願意供述全部事實及相關共犯，也瞭解檢察官告知之法
    律上規定及意義等語後，檢察官遂同意依前開規定就其所供
    涉嫌販賣毒品罪嫌，向法院聲請減免其刑，有上開訊問筆錄
    1份在卷可參（第3586號偵卷第93頁），並於本案起訴書內
    就被告甲○○部分載明「經本署檢察官得以據此追訴本案共
    犯乙○○，請依證人保護法第14條第1項之規定減輕其刑」
    之旨，足認甲○○確係依證人保護法所保護之證人無訛，揆
    諸上開判決意旨說明，其偵查中之陳述縱未經具結，亦與已
    具結者無異。且被告乙○○及其辯護人均未於本院言詞辯論
    終結前對此聲明異議，依刑事訴訟法第159條之5第2項、第1
    項規定，視為同意作為證據。並經本院審酌證人甲○○該陳
    述作成之客觀條件及環境，認其心理狀態健全，並無受到脅
    迫、利誘或詐欺，自非顯有不可信之情形，復有其他補強證
    據足資認定其所述要屬真實（詳後述），自無顯不可信之情
    形。證人甲○○復於原審具結作證（原審卷第150至158頁）
    ，均有給被告乙○○及其辯護人詰問之機會，故證人甲○○
    於偵查中之陳述，應認有證據能力。
三、本院下列所引用卷內之文書證據及物證之證據能力部分，並
    無證據證明係公務員違背法定程序所取得，檢察官、被告、
    辯護人等於本院亦均未主張排除下列文書證據及物證之證據
    能力，且迄本院言詞辯論終結前均未表示異議，本院審酌前
    揭文書證據及物證並非公務員違背法定程序所取得，亦無刑
    事訴訟法第159條之4顯有不可信之情況，故下列文書及物證
    應均有證據能力。
貳、實體方面：
一、訊據被告甲○○對於上揭時、地販賣海洛因、甲基安非他命
    ；被告乙○○對於上揭時、地與甲○○共同販賣甲基安非他
    命之犯行於本院審理時均坦承不諱（本院更(一)卷第127頁反
    面）。且依臺北縣政府警察局中和分局依臺灣板橋地方法院
    檢察署95年9月27日95年板檢榮宙聲監（續）字第001262 號
    、95年10月26日95年板檢榮宙監續字第000293號、95年11月
    23日95年板檢榮宙監（續）字第000346號核發之通訊監察書
    ，對被告乙○○使用之門號0000000000號行動電話實施電信
    監察所製監聽譯文所示（第3586號偵卷第102至104頁、第10
    6至108頁、第109至112頁、原審卷第108至109頁、第111至1
    12頁、第114至115頁），被告甲○○與「義德」，及被告甲
    ○○、乙○○與「大偉」、「柱哥」、「小老鼠」彼此間，
    確有如附表所示以暗語聯繫交易海洛因或甲基安非他命之通
    訊內容。此外，復有海洛因6包、安非他命2包、電子秤1台
    、分裝杓2枝、分裝袋2包等扣案可資佐證（見偵3586卷第32
    頁、第86頁）。而上開扣案毒品經鑑定結果，其中6包含海
    洛因成分（合計淨重121.98公克，純度63.01%，純質淨重76
    .86公克）；另2包毒品（毛重9.2公克、淨重8.6公克、取樣
    0.016公克）檢驗結果，呈甲基安非他命陽性反應（故被告
    甲○○、乙○○所販賣確為甲基安非他命，起訴書誤載為安
    非他命），此有法務部調查局96年3月2日調科壹字第096230
    15700號鑑定書、臺灣檢驗科技股份有限公司96年2月16日濫
    用藥物檢驗報告在卷足稽（原審卷第100頁、第92至95頁）
    。而前述扣案物品悉為被告甲○○所有之事實，亦據其供承
    在卷（第3586號偵卷第95頁、原審卷第78頁），俱徵被告甲
    ○○、乙○○前開不利於己之自白核與事實相符，堪予採信
    。
二、按刑法上之幫助犯，係指以幫助之意思，對於正犯資以助力
    ，而未參與實施犯罪之行為者而言，如就構成犯罪事實之一
    部，已參與實施即屬共同正犯（最高法院49年台上第77號判
    例參照）。據證人甲○○於偵查中證稱：有時係伊直接和買
    家約定好交易的時間、地點、數量、價格，並自行和買家見
    面交易，或是交代乙○○到場交易並把錢收回來，有時係乙
    ○○幫伊接買家電話，並談妥交易時間、地點、數量、價格
    ，再轉告伊與買家見面交易，或由乙○○到場交易並收錢（
    第3586號偵卷第94頁）。並觀諸附表通訊監察譯文所示，內
    容為被告乙○○與「大偉」、「小老鼠」及被告乙○○與甲
    ○○聯繫關於「大偉」、「小老鼠」、「柱哥」等向被告甲
    ○○購買甲基安非他命之相關事宜，可知被告乙○○所為係
    為被告甲○○接聽欲購毒者之電話，並談妥交易時間、地點
    、數量及價格後，再行告知被告甲○○，並曾參與直接交付
    毒品安非他命予「大偉」、「柱哥」、「小老鼠」之行為，
    ，顯已參與販賣第二級毒品之構成要件行為，與被告甲○○
    同為販賣第二級毒品之共同正犯至明。
三、被告甲○○雖於本院陳稱：伊係幫曹木圳找買方，曹木圳並
    不認識買方，伊跟曹木圳拿毒品去賣，錢再拿給曹木圳，曹
    木圳則免費提供毒品予伊施用云云。惟被告甲○○於警詢時
    供稱5包海洛因、電子秤、分裝杓、分裝袋，均是綽號「阿
    源」之吳全源於96年1月26日23時許，寄放在其住處，2、3
    天後會來拿云云（第3586號偵卷第10至11頁）；於原審否認
    販賣毒品，則改稱：扣案海洛因其中5包及電子秤1台、分裝
    袋2包等，係某真實姓名年籍不詳、自稱「吳全源」之人所
    抵押，作為賭債70萬元之擔保云云（原審卷第200頁）；於
    本院前審復改稱毒品是曹木圳欠賭債用以償債云云（本院前
    審卷第70頁反面）；於向臺灣板橋地方法院檢察署所提之告
    發狀則謂：曹木圳因欠賭債，用這些毒品抵債，算是賣給伊
    ，曹木圳並說如果出事，就推說是叫「吳全源」的朋友寄放
    的，他會想辦法云云（本院更(一)卷第104至111頁），則被告
    甲○○就究係「吳全源」或曹木圳交付上開物品、交付之原
    因究為寄放、償債、擔保或販賣等節，所述前後矛盾，證人
    鍾文忠雖於本院前審證稱：曹木圳交付被告3包海洛因，作
    為其所欠賭債之擔保，說等有錢再贖回，每包重達1兩云云
    （本院前審卷第129頁反面至130頁），不僅與扣案海洛因重
    量不符，亦與被告甲○○於本院上揭陳述不一。然依臺北縣
    政府警察局中和分局函覆得知，被告甲○○為警查獲時，確
    有指認其毒品上游為曹木圳，因曹木圳當時已未居住原址，
    且無法鎖定其行動電話及行蹤，故未查緝到案，此有該局97
    年10月14日北縣警中偵字第0970057757號函附卷足憑（本院
    更(一)卷第83頁）。故被告甲○○確有於警局指認曹木圳為其
    毒品上游。惟參諸附表被告甲○○與「義德」；被告2人與
    「大偉」、「柱哥」等人洽談購買毒品時之通話內容，均無
    曹木圳在旁，被告甲○○亦無須先行聯絡毒品來源之曹木圳
    ，確認有無毒品可提供調取後，再允諾「大偉」等人販售，
    反而於「大偉」等人在電話中單方提及購買若干價格之情形
    下，逕行答覆現有無毒品，並於向「大偉」等人收取價金後
    ，亦未有將價金再交予曹木圳之通聯資料，顯見曹木圳並非
    被告甲○○上揭販賣毒品犯行之共犯，應認被告甲○○僅係
    向曹木圳購買毒品後，另行基於營利之意圖販賣毒品予「大
    偉」等人。故被告甲○○於本院上揭其幫曹木圳找買方，販
    售之金額交給曹木圳之陳述，顯與事實不符，不足採信。至
    於被告甲○○雖具狀聲請傳訊證人鍾文忠、員警賴宏達，欲
    證明曹木圳為其毒品來源之提供者，及其於警詢時有指認曹
    木圳為其上游等節，惟此部分業經臺北縣政府警察局中和分
    局函覆明確（本院更(一)卷第83頁），故此部分事證已明，無
    傳訊之必要，附此敘明。
四、本院衡諸被告甲○○販售予他人之毒品份量大都為半兩、1
    兩，數量甚鉅，被告甲○○並稱：伊如果將1兩拿給別人的
    話，通常賺3萬多元，如果是散裝的話就可以賺10幾萬元，
    但是伊通常沒有賺散裝的等語（第108號聲羈卷第3至4頁）
    ，且扣案之海洛因6包淨重重達121.98公克（約3.2兩），顯
    見被告甲○○係向曹木圳販入大量之毒品後，逕予販售他人
    。再參酌卷附之通訊監察譯文，監聽期間均無被告甲○○向
    他人購買毒品之通聯資料，且衡情1次購入大量毒品之價格
    當較為低廉，而被告甲○○販賣毒品之時間均集中在95年9
    月至11月間，故本院認定被告甲○○係於95年9月間向曹木
    圳販入大量之海洛因、甲基安非他命後，再販售予「義德」
    等人，扣案之海洛因、甲基安非他命均係被告甲○○於95
    年9月間所購入供販賣所用。
五、依被告甲○○於原審羈押訊問時供承：扣案毒品買入後，利
    潤不一定，要看自己施用或是賣的比較多，如果全部拿去賣
    的話，利潤有10幾萬元，如果拿分裝的話利潤比較好，伊如
    果將1兩拿給別人的話，通常賺3萬多元，如果是散裝的話就
    可以賺10幾萬元，但是伊通常沒有賺散裝的。如果有人要買
    的話，伊就會將毒品給他們，伊先扣除自己施用的量，再將
    販入的毒品賣給別人，這樣子就夠伊償還藥頭的錢等語（第
    108號聲羈卷第3至4頁），顯見被告甲○○販賣毒品確有營
    利之事實。且海洛因及甲基安非他命之價格均屬昂貴，取得
    不易，且為政府嚴予查緝之犯罪，凡為販賣之不法勾當者，
    苟無利可圖，應無甘冒被查緝法辦重刑之危險，平白無端義
    務為該買賣之工作，而被告2人與「大偉」、「柱哥」、「
    小老鼠」；被告甲○○與「義德」等人間並非親故至交，苟
    無利得，豈會甘冒重刑之風險，一再供其等取得海洛因或甲
    基安非他命之理。是以被告2人係以營利之犯意販賣予「大
    偉」等人、被告甲○○係以營利犯意販賣予「義德」，當屬
    合理之認定。
六、綜上，被告甲○○與乙○○共同販賣甲基安非他命予「大偉
    」、「柱哥」、「小老鼠」，被告甲○○並販賣海洛因、甲
    基安非他命予「義德」以營利之犯罪事實，事證明確，均洵
    堪認定，應依法論科。
七、核被告甲○○所為，係犯毒品危害防制條例第4條第1項販賣
    第一級毒品罪、同條第2項販賣第二級毒品罪。被告乙○○
    所為，係犯毒品危害防制條例第4條第2項販賣第二級毒品罪
    。被告甲○○販賣前後持有海洛因、甲基安非他命毒品之低
    度行為；被告乙○○販賣前後持有甲基安非他命之低度行為
    ，均應分別為其等販賣之高度行為所吸收，均不另論罪。被
    告甲○○與乙○○間就販賣甲基安非他命予「大偉」、「柱
    哥」、「小老鼠」之行為，有犯意聯絡及行為分擔，均為共
    同正犯。被告甲○○於95年10月25日，以一行為同時販賣海
    洛因、甲基安非他命予「義德」，觸犯販賣第一、二級毒品
    2罪，係想像競合犯，應依刑法第55條規定，從一重之販賣
    第一級毒品罪論處。被告甲○○有如事實欄所載之罪刑宣告
    及刑之執行完畢情形，有本院被告前案紀錄表在卷可稽，其
    於有期徒刑執行完畢後，5年內故意再犯本件販賣第一級毒
    品、第二級毒品4罪，均為累犯，除法定本刑為死刑或無期
    徒刑，依法不得加重者外，僅就其餘有期徒刑及罰金刑部分
    加重其刑。另被告甲○○就其於95年10月15日及同年11月10
    日販賣甲基安非他命予「大偉」、「柱哥」、「小老鼠」等
    3次販賣第二級毒品犯行，業經檢察官事先同意，於偵查中
    供述與此部分案情有重要關係之待證事項及被告乙○○之犯
    罪事證，因而使檢察官得以追訴被告乙○○，此有上開訊問
    筆錄1份在卷可參（第3586號偵卷第93頁），檢察官並於本
    案起訴書內就被告甲○○部分載明「經本署檢察官告以證人
    保護法第14條之規定，乃即自願供述與該案案情有重要關係
    之待證事項及共犯乙○○之犯罪事證，使本署檢察官得以據
    此追訴本案共犯乙○○，請依證人保護法第14條第1項之規
    定減輕其刑」（起訴書第4頁），故被告甲○○因其供述所
    涉販賣第二級毒品罪部分，應依證人保護法第14條第1項規
    定減輕其刑，此部分並依刑法第71條第1項規定，與累犯先
    加後減之。被告甲○○之辯護人雖主張甲○○供出毒品來源
    ，得依毒品危害防制條例第17條規定減輕其刑云云，惟依臺
    北縣政府警察局中和分局函覆得知，被告甲○○供出曹木圳
    後，經該局實施通訊監察及現場勘查，曹木圳已未居住該址
    ，且無法鎖定其行動電話及行蹤，故未查緝到案，此有該函
    附卷可憑（本院更(一)卷第83頁），故警方並未因被告甲○○
    之供述而破獲曹木圳，核與毒品危害防制條例第17條規定需
    「因而破獲者」之要件不符，故辯護人上揭主張，無足採信
    。被告甲○○所犯販賣1次第一級毒品罪、3次販賣第二級毒
    品罪，被告乙○○所為3次販賣第二級毒品罪，犯意各別，
    行為互殊，應各予分論併罰。末按販賣第一級毒品罪之法定
    刑為「死刑或無期徒刑；處無期徒刑者，得併科新台幣1千
    萬元以下罰金」，然同為販賣第一級毒品之人，其原因動機
    不一，犯罪情節未必盡同，或有大盤毒梟者，亦有中、小盤
    之分，甚或僅止於吸毒者友儕間為求互通有無之有償轉讓者
    亦有之，其販賣行為所造成危害社會之程度自屬有異，法律
    科處此類犯罪，所設之法定最低本刑卻同為「無期徒刑，得
    併科新台幣1千萬元以下罰金」，不可謂不重。於此情形，
    倘依其情狀處以有期徒刑，即足以懲儆，並可達防衛社會之
    目的者，自非不可依客觀之犯行與主觀之惡性二者加以考量
    其情狀，是否有可憫恕之處，適用刑法第59條之規定酌量減
    輕其刑，期使個案裁判之量刑，能斟酌至當，符合比例原則
    。本件被告販賣海洛因雖重達5錢，所得金額為9萬5千元，
    惟販賣次數僅為1次，總計其販賣毒品數量非鉅，以其情節
    論，惡性尚非重大不赦，若依法定本刑科處最重本刑無期徒
    刑，猶嫌過重，實屬情輕法重，在客觀上足以引起一般之同
    情，尚有堪資憫恕之處，爰依刑法第59條之規定，就其販賣
    第一級毒品酌量減輕其刑，並依法先加後減之。又被告乙○
    ○販賣第二級毒品僅有3次，且無證據證明其分得販毒利得
    ，因與被告甲○○為男女朋友，而與之共犯，一時思慮欠周
    ，卻觸犯法定本刑為無期徒刑或7年以上有期徒刑之罪，縱
    處以最輕本刑之有期徒刑7年，亦顯過重，犯罪情狀尚堪憫
    恕，爰依刑法第59條規定酌減其刑。
八、原審以被告2人犯行明確，予以論罪科刑，固非無見，惟
    被告乙○○所為乃販賣第二級毒品構成要件之行為，原審僅
    論以幫助販賣，尚有未洽。按刑事審判旨在實現刑罰權之
    分配正義，故法院對於有罪被告之科刑，應符合罰刑相當之
    原則，使輕重得宜，罰當其罪，此所以刑法第57條明定科刑
    時，應審酌一切情狀，尤應注意該條所列10款事項，以為科
    刑輕重之標準，並賦予法院以裁量權，如認「犯罪之情狀可
    憫恕者，得酌量減輕其刑」（刑法第59條），以求個案裁判
    之妥當性（最高法院90年度台上字第4636號判決意旨參照）
    。本件被告甲○○販賣海洛因雖重達5錢，所得金額為9萬5
    千元，惟販賣次數僅為1次，總計其販賣毒品數量非鉅，於
    此情形，倘依其情狀處以有期徒刑，即足以懲儆，並可達防
    衛社會之目的者，自非不可依客觀之犯行與主觀之惡性二者
    加以考量其情狀，有可憫恕之處，原審未適用刑法第59條之
    規定酌量減輕其刑，以符合比例原則，亦有未合。被告乙
    ○○所有用以聯繫販賣毒品事宜之門號0000000000號之行動
    電話1支，雖未扣案，惟此係供其與被告甲○○共同販賣第
    二級毒品所用以聯繫之物（被告甲○○單獨販賣予「義德」
    海洛因、甲基安非他命時，雖亦有使用該支行動電話，然依
    附表所示之通訊監察譯文，該支行動電話大都是被告乙○○
    在使用，並無證據證明被告乙○○有將該支行動電話贈與予
    被告甲○○之意，故就被告甲○○單獨販賣毒品予「義德」
    部分，不予沒收該支行動電話），仍應依毒品危害防制條例
    第19條第1項前段規定沒收之；如不能沒收時，追徵其價額
    或以其財產抵償之，原審漏未諭知，尚有疏失。檢察官上訴
    以被告乙○○應成立販賣第二級毒品之共同正犯為由，指摘
    原判決不當，為有理由。被告甲○○上訴指摘原判決量刑過
    重，未適用刑法第59條裁量減輕其刑，為有理由，應予撤銷
    改判。
九、爰審酌被告2人為謀一己之私利，販賣毒品予他人，危害國
    民健康及社會風氣，兼衡被告2人販賣毒品之動機、目的、
    方法、次數、所得，及犯後均坦承犯行，顯有悛悔之意，態
    度尚佳等一切情狀，分別量處如主文所示之刑，並均定其等
    應執行之刑，以資懲儆。扣案之海洛因6包（驗餘淨重121.9
    8公克）、甲基安非他命2包（驗餘淨重8.584公克），為第
    一、二級毒品，均應依毒品危害防制條例第18條第1項前段
    規定宣告沒收銷燬。包裹前揭毒品之包裝袋8個，係作為毒
    品外包裝，有防止毒品裸露、逸出及潮濕之功用，並為便於
    攜帶、販賣毒品所用之物；扣案之電子秤1台、分裝杓2支、
    分裝袋2包，為被告甲○○所有供共同販賣毒品所用之物，
    業據被告甲○○供陳在卷，均應依毒品危害防制條例第19條
    第1項規定宣告沒收。至於被告乙○○所持用之行動電話1支
    （含門號0000000000號之SIM卡1張），及被告甲○○販賣海
    洛因所得價金15萬5千元、被告甲○○、乙○○共同販賣甲
    基安非他命所得價金14萬6千元，均未扣案，惟此均係被告
    甲○○或被告2人販賣毒品所用及所得之財物，均應依毒品
    危害防制條例第19條第1項規定宣告沒收（被告2人共同販賣
    所得財物，與共犯併予宣告連帶沒收），販賣所用之物，如
    全部或一部不沒收時，追徵其價額或以其財產抵償之；所得
    財物如全部或一部不能沒收時，則以其等財產抵償之。另扣
    得之吸食器1組、門號為0000000000、0000000000之行動電
    話2支（非供被告2人與購毒者聯繫之用），均無證據證明係
    供販賣毒品所用之物，與本案犯行無涉，故無庸併予宣告沒
    收，附此敘明。
據上論斷，應依刑事訴訟法第369條第1項前段、第364條、第299
條第1項前段、毒品危害防制條例第4條第1項、第2項、第18條第
1項前段、第19條第1項，證人保護法第14條第1項、刑法第11條
、第28條、第55條、第47條第1項、第51條第5款、第59條，判決
如主文。
本案經檢察官謝英民到庭執行職務。
中    華    民    國    97    年    11    月    18    日
                  刑事第二庭審判長法  官  洪光燦
                                  法  官  宋明蒼
                                  法  官  林恆吉
以上正本證明與原本無異。
如不服本判決，應於收受送達後10日內向本院提出上訴書狀，其
未敘述上訴之理由者並得於提起上訴後10日內向本院補提理由書
（均須按他造當事人之人數附繕本）。「切勿逕送上級法院」。
                                  書記官  陳盈璇
中    華    民    國    97    年    11    月    19    日
附錄：本案論罪科刑法條
毒品危害防制條例第4條第1、2項：
製造、運輸、販賣第一級毒品者，處死刑或無期徒刑；處無期徒
刑者，得併科新臺幣1000萬元以下罰金。
製造、運輸、販賣第二級毒品者，處無期徒刑或7 年以上有期徒
刑，得併科新臺幣700 萬元以下罰金。
附表：
┌─┬────┬─────┬──┬─────┬────────────┐
│編│時間    │監察：A 姓│連絡│對方：B 姓│ 通訊內容               │
│號│        │名（電話號│方向│名（電話號│                        │
│  │        │碼）      │    │碼）      │                        │
├─┼────┼─────┼──┼─────┼────────────┤
│1 │95年10月│乙○○（09│←  │大偉（0926│B：泰哥在嗎？           │
│  │11日凌晨│00000000）│    │808442）  │A：你哪位？             │
│  │0 時3 分│          │    │          │B：大偉。               │
│  │15秒    │          │    │          │A：你等一下。           │
│  │        │          │    │          │（換甲○○接聽）        │
│  │        │          │    │          │B：泰哥，我大偉。       │
│  │        │          │    │          │A：嘿！                 │
│  │        │          │    │          │B：我可以過去跟你處理男 │
│  │        │          │    │          │   生嗎？               │
│  │        │          │    │          │A：我人在三重。         │
│  │        │          │    │          │B：有帶在身上嗎？       │
│  │        │          │    │          │A：有啊。               │
│  │        │          │    │          │B：那我過去三重找你拿。 │
│  │        │          │    │          │A：好，你到那個…       │
│  │        │          │    │          │B：力行路附近嗎？       │
│  │        │          │    │          │A：力行路那裡喔。       │
│  │        │          │    │          │B：我那天去的那裡嗎？   │
│  │        │          │    │          │A：好啦，你到天台啦。   │
│  │        │          │    │          │B：到天台是不是？好。   │
│  │        │          │    │          │A：大同北路啦。         │
│  │        │          │    │          │B：大同北路是嗎？好。   │
├─┼────┼─────┼──┼─────┼────────────┤
│2 │95年10月│（00000000│←  │大偉（0926│簡訊：我朋友睡覺了，明天│
│  │11日凌晨│67）      │    │808442）  │再去跟你拿。            │
│  │0 時26分│          │    │          │                        │
│  │37秒    │          │    │          │                        │
├─┼────┼─────┼──┼─────┼────────────┤
│3 │95年10月│乙○○（09│←  │大偉（0926│B：泰哥在嗎？           │
│  │15日凌晨│00000000）│    │808442）  │A：你等一下。           │
│  │1 時42分│          │    │          │（換甲○○接聽）        │
│  │2 秒    │          │    │          │B：泰哥。               │
│  │        │          │    │          │A：嘿！                 │
│  │        │          │    │          │B：泰哥，那邊還有男的嗎 │
│  │        │          │    │          │   ？                   │
│  │        │          │    │          │A：有啊。               │
│  │        │          │    │          │B：可不可以先跟你拿一些 │
│  │        │          │    │          │   ？                   │
│  │        │          │    │          │A：多少？               │
│  │        │          │    │          │B：大概半兩左右。       │
│  │        │          │    │          │A：好啦。               │
│  │        │          │    │          │B：到哪？               │
│  │        │          │    │          │A：家裡。               │
│  │        │          │    │          │B：好，差不多20分鐘到。 │
│  │        │          │    │          │A：好。                 │
├─┼────┼─────┼──┼─────┼────────────┤
│4 │95年10月│乙○○（09│←  │大偉（0926│B：嫂子，我到了。       │
│  │15日凌晨│00000000）│    │808442）  │A：好。                 │
│  │2 時17分│          │    │          │                        │
│  │59秒    │          │    │          │                        │
├─┼────┼─────┼──┼─────┼────────────┤
│5 │95年10月│乙○○（09│→  │大偉（0926│A：你剛才那個方便多久？ │
│  │15日凌晨│00000000）│    │808442）  │B：趕的話就明天給，不趕 │
│  │2 時26分│          │    │          │   的話後天可以嗎？     │
│  │36秒    │          │    │          │A：喔，好。             │
│  │        │          │    │          │B：OK，好。             │
├─┼────┼─────┼──┼─────┼────────────┤
│6 │95年10月│乙○○（09│←  │大偉（0926│B：嫂子，我大偉。       │
│  │16日晚間│00000000）│    │808442）  │A：嗯。                 │
│  │11時29分│          │    │          │B：嫂子，我等一下錢拿去 │
│  │58秒    │          │    │          │   那裡給泰哥。         │
│  │        │          │    │          │A：喔，等一下我叫他聽好 │
│  │        │          │    │          │   了。                 │
│  │        │          │    │          │（換甲○○接聽）        │
│  │        │          │    │          │B：泰哥我錢要送到哪裡給 │
│  │        │          │    │          │   你？                 │
│  │        │          │    │          │A：你先留著好不好？我人 │
│  │        │          │    │          │   在外面。             │
│  │        │          │    │          │B：泰哥你撥給我，我就拿 │
│  │        │          │    │          │   過去給你。           │
│  │        │          │    │          │A：好。                 │
├─┼────┼─────┼──┼─────┼────────────┤
│7 │95年10月│甲○○（09│→  │義德（0926│A：你到底有要拿嗎？     │
│  │25日上午│00000000）│    │355824）  │B：有啊，怎麼不要。     │
│  │11時34分│          │    │          │A：你有要來嗎？         │
│  │8 秒    │          │    │          │B：有啊。               │
│  │        │          │    │          │A：現在嗎？             │
│  │        │          │    │          │B：對啊。               │
│  │        │          │    │          │A：女生很好。           │
│  │        │          │    │          │B：我男生，你說女生。   │
│  │        │          │    │          │A：女生也有啊，很好。   │
│  │        │          │    │          │B：看一下。             │
│  │        │          │    │          │A：你來看真的辣手的。   │
│  │        │          │    │          │B：嗯，好。             │
│  │        │          │    │          │A：整塊敲下來的。       │
├─┼────┼─────┼──┼─────┼────────────┤
│8 │95年11月│乙○○（09│→  │甲○○（09│A：你那一包是不夠重嗎？ │
│  │10日晚間│00000000）│    │00000000）│B：那一包？             │
│  │11時45分│          │    │          │A：要拿給柱哥那一包啊， │
│  │17秒    │          │    │          │   他說31多而已。       │
│  │        │          │    │          │B：剛剛喔？             │
│  │        │          │    │          │A：對啊。               │
│  │        │          │    │          │B：是嗎？               │
│  │        │          │    │          │A：我怎麼知道，他拿去阿 │
│  │        │          │    │          │   牙那，打來說，在這又 │
│  │        │          │    │          │   沒秤我怎麼知道。     │
│  │        │          │    │          │B：沒關係，你說我再補他 │
│  │        │          │    │          │   啦。                 │
│  │        │          │    │          │A：好。                 │
├─┼────┼─────┼──┼─────┼────────────┤
│9 │95年11月│乙○○（09│→  │甲○○（09│A：說差不多少4 點5 啦。 │
│  │10日晚間│00000000）│    │00000000）│B：好，你現在在哪裡？   │
│  │11時51分│          │    │          │A：還在等啊，你跟他說好 │
│  │29秒    │          │    │          │   了嗎？               │
│  │        │          │    │          │B：跟誰？               │
│  │        │          │    │          │A：好啦。               │
│  │        │          │    │          │B：我現在在阿福這裡，我 │
│  │        │          │    │          │   已經弄好了。         │
│  │        │          │    │          │A：嗯。                 │
│  │        │          │    │          │B：你有要過來嗎？       │
│  │        │          │    │          │A：我不想過去。         │
│  │        │          │    │          │B：你把那拿給小老鼠，叫 │
│  │        │          │    │          │   小老鼠拿過來。       │
│  │        │          │    │          │A：他這樣有順路嗎？     │
│  │        │          │    │          │B：你叫他拿過來。       │
│  │        │          │    │          │A：我拿給他，我乾脆坐計 │
│  │        │          │    │          │   程車回我家好了。     │
│  │        │          │    │          │B：好啊，坐計程車回去， │
│  │        │          │    │          │   叫他過來。           │
│  │        │          │    │          │A：好啊。               │
│  │        │          │    │          │B：他錢有沒有給你。     │
│  │        │          │    │          │A：他的有啦4萬9。       │
│  │        │          │    │          │B：好啦。               │
├─┼────┼─────┼──┼─────┼────────────┤
│10│95年11月│乙○○（09│←  │小老鼠（09│B：嫂子，泰兄叫我跟妳拿 │
│  │10日晚間│00000000）│    │00000000）│   一個。               │
│  │11時58分│          │    │          │A：對啊，你先過去。     │
│  │40秒    │          │    │          │B：我在樓下了。         │
│  │        │          │    │          │A：我拿給你。           │
│  │        │          │    │          │B：好啊。               │
│  │        │          │    │          │A：你先過去他那邊好了， │
│  │        │          │    │          │   因為我不要過去哪邊了 │
│  │        │          │    │          │   。                   │
│  │        │          │    │          │B：喔，好。             │
├─┼────┼─────┼──┼─────┼────────────┤
│11│95年11月│乙○○（09│←  │甲○○（09│B：他扣多少？           │
│  │11日凌晨│00000000）│    │00000000）│A：拿5萬6啊。           │
│  │0 時11分│          │    │          │B：怎麼會這樣？         │
│  │53秒    │          │    │          │A：我不知道啊。         │
│  │        │          │    │          │（換柱哥接聽）          │
│  │        │          │    │          │A：阿泰，他那個扣掉袋子 │
│  │        │          │    │          │   ，含袋子差4克半嘛。  │
│  │        │          │    │          │B：沒有嘛，扣多少錢？   │
│  │        │          │    │          │A：扣9仟，4克半。       │
│  │        │          │    │          │B：怎樣9仟？            │
│  │        │          │    │          │A：你4克半拿來的時候，你│
│  │        │          │    │          │   4克半拿給我再拿給他，│
│  │        │          │    │          │   他就退給我，一樣是65 │
│  │        │          │    │          │   的錢給你嘛。         │
│  │        │          │    │          │B：不是還有一個四一。   │
│  │        │          │    │          │A：四一的錢給了啊。     │
│  │        │          │    │          │B：那一個就是這樣就對了 │
│  │        │          │    │          │   。                   │
│  │        │          │    │          │A：沒有欠了啊，你這4克半│
│  │        │          │    │          │   來的時候，一樣一次9仟│
│  │        │          │    │          │   還你呀，現在是五六嗎 │
│  │        │          │    │          │   ，你少4個半嘛，這樣不│
│  │        │          │    │          │   是一樣意思嗎？       │
│  │        │          │    │          │B：好啊。               │
└─┴────┴─────┴──┴─────┴────────────┘


司法院資訊處製作；財團法人民間司法改革基金會備份。
